【裁判字號】    88,小上,87
【裁判日期】    890428
【裁判案由】    退還換屋費用
【裁判全文】
臺灣臺北地方法院民事裁定                          八十八年小上字第八十七號
    上  訴  人
    即  被  告  湯臣開發股份有限公司
    法定代理人  湯君年
    訴訟代理人  朱莉芬
    被  上訴人
    即  原  告  甲○○          住台北市○○○路○段四一六巷十九號三樓
右當事人間請求退還換屋費用事件，上訴人對於中華民國八十八年八月四日本院台北
簡易庭小額民事判決（八十八年度北小字第二一一九號），提起上訴，本院裁定如左
：
    主      文
上訴駁回。
第二審訴訟費用新台幣柒佰參拾陸元由上訴人負擔。
    理      由
一、按對於小額程序第一審裁判之上訴或抗告，非以其違背法令為理由，不得為之；
    上訴狀內應記載上訴理由，表明下列各款事項︰一、原判決所違背之法令及其具
    體內容。二、依訴訟資料可認為原判決有違背法令之具體事實，民事訴訟法第四
    百三十六條之二十四第二項、第四百三十六條之二十五定有明文。又上訴狀內未
    表明上訴理由者，上訴人應於提起上訴後二十日內，提出理由書於原審法院；未
    提出者，毋庸命其補正，由原審法院以裁定駁回之。上訴不合於程式或已逾期間
    或法律上不應准許者，第二審法院應以裁定駁回之，為民事訴訟法第四百三十六
    條之三十二第二項準用同法第四百七十一條、第四百四十四條第一項前段所明定
    。是對於小額程序之第一審裁判提起上訴時，如上訴論旨並未具體指出原審認定
    事實有如何違反法令情事，更未指明其所違反法令之條項或其內容，自不得謂已
    合法表明上訴理由，其上訴難認為合法（最高法院七十年度台上字第七二○號判
    例意旨參照），而屬上訴不合程式，第二審法院應依同法第四百三十六條之三十
    二第二項準用第四百四十四條第一項以裁定駁回之（最高法院七十二年度台聲字
    第一一三號裁判意旨參照）。
二、再按民事訴訟法第四百六十八條規定，判決不適用法規或適用不當者，為違背法
    令。而判決有同法第四百六十九條所列各情形之一者，為當然違背法令。是當事
    人提起上訴，如依民事訴訟法第四百六十八條規定，以原審判決有不適用法規或
    適用法規不當為理由時，其上訴狀或理由書應有具體之指摘，並揭示該法規之條
    項或其內容。若係成文法以外之法則，應揭示該法則之旨趣。倘為司法院解釋、
    或本院之判例，則應揭示該判解之字號或其內容。如依民事訴訟法第四百六十九
    條所列各款情形為理由時，其上訴狀或理由書，應揭示合於該條款之事實。上訴
    狀或理由書如未依此項方法表明，或其所表明者，顯與上開法條規定之情形不相
    合時，即難認為已對原審判決之違背法令有具體之指摘，其上訴自難認為合法。
三、本件上訴意旨略以：上訴人公司從未曾同意並授權予公司副總經理宋四君代理公
    司與被上訴人洽談給付被上訴人新台幣（下同）十萬元，原判決認證人宋四君在
    客觀上足以使原告認係代表上訴人公司，且上訴人亦從未為反對之表示，故對於
    原告自應負擔授權人責任等語，顯有判決理由矛盾、不備理由之情事，並有違民
    法第一百六十九條之規定；而原審判決以證人即上訴人公司經理王連福於台北地
    方法院檢察署八十五年偵續二字第七八號偵查案件中之證詞作為原審判決之基礎
    ，惟原審並未向上訴人曉諭上開證言，亦未給予上訴人閱卷之機會即為判決，致
    上訴人就上開證言全無辯論之可能，顯有違民事訴訟法第二百九十七條之規定等
    語。
四、惟查，上訴人雖主張原判決誤認原告應負擔授權人責任，而違反民法第一百九十
    六條及民事訴訟法第四百六十九條第六款云云，然宋四君客觀上是否獲得授權而
    足認為係代表公司與被上訴人洽談，抑或僅得認為係以個人身份出面，乃屬原判
    決事實認定之範疇；是詳究其主張之內容，仍係就原審對於上訴人客觀上曾授權
    予宋四君之認定事實、取捨證據有所不當加以指摘，難認已具體指出原審上開職
    權之行使有如何違背法令之情事。次查，原審於民國八十八年七月二十二日審判
    中，已對上訴人即被告告以證人王連福於前揭偵查案件中所為證述之筆錄要旨，
    此觀之當日審判筆錄即明；上訴人僅空言主張原審並未向上訴人曉諭王連福之證
    言，亦未給予上訴人閱卷之機會即將之採為判決之基礎，然並未具體揭示原判決
    尚有何違反民事訴訟法第二百九十七條之判決違背法令情事，揆諸前揭說明，自
    不得謂已合法表明上訴理由。綜上所述，其上訴不合程式，顯難認為合法，自應
    由第二審法院以裁定駁回之。
四、據上論結，本件上訴為不合法，依民事訴訟法第四百三十六條之三十二第二項、
    第四百四十四條第一項、第九十五條、第七十八條，裁定如主文。
中      華      民      國      八十九    年      四      月    二十八  日
                                  民事第四庭審判長法      官謝明珠
                                                  法      官蔡政哲
                                                  法      官陳博文
右為正本係照原本作成
本件不得抗告
中      華      民     國      八十九     年      四      月   二十八   日
                                                       法院書記官  蘇彥宇


司法院資訊處製作；財團法人民間司法改革基金會備份。
